臺灣臺中地方法院刑事判決　　　　　　　　　　　　九十三年度交訴字第六七號
　　公　訴　人　臺灣臺中地方法院檢察署檢察官
　　被　　　告　丙○○
　　　　　　　　乙○○
右列被告因業務過失致死案件經檢察官提起公訴（九十三年度偵字第四七七九號）本
院判決如左：
    主    文
丙○○從事業務之人，因業務上之過失致人於死，處有期徒刑壹年貳月。
乙○○從事業務之人，因業務上之過失致人於死，處有期徒刑陸月，如易科罰金，以
參佰元折算壹日。
    犯罪事實
一、丙○○為甲○○國汽車貨運行之受僱司機，以從事駕駛載運貨物為業，乙○○為
    南投客運股份有限公司之受僱司機，以從事駕駛載運乘客為業，均為從事業務之
    人，丙○○於民國（下同）九十二年十月十三日十六時三十分許，駕駛車牌號碼
    三八一－ＧＨ號聯結車及ＮＦ－八０號拖車，沿臺中縣大里市○○路○段由南往
    北方向行駛，途經同路段與東榮路口時，適乙○○駕駛車牌號碼０二二－ＦＢ號
    營大客車，行駛於丙○○所駕駛前開聯結車之前方，在上開路口大里仁愛醫院急
    診室入口處附近停車供乘客下車，劉文龍則騎乘車牌號碼ＭＹ六－四０七號重機
    車尾隨在乙○○車後方，並正欲自左側跨越雙白線違規超越乙○○所駕駛前開營
    大客車時，未保持與左側丙○○所駕駛聯結車之拖車安全距離，而丙○○於得以
    預見右前方向車道上之車輛陸續自左側跨越至其車道上超越乙○○所駕駛營大客
    車之情形下，原應注意車輛行經人車擁擠處所，應減速慢行作隨時停車之準備，
    且駕駛人應注意車前狀況，並隨時採取必要之安全措施，乙○○原應注意設有禁
    止臨時停車標線處所不得臨時停車，且於臨時停車後起步前，應注意前後左右有
    無障礙或車輛行人，並應讓行進中之車輛行人優先通行，而依當時情形又均無不
    能注意之情事，乃竟疏未注意，丙○○猶以時速每小時約三、四十公里之速度，
    貿然駕車繼續前進，而未作隨時停車之準備及採取避煞之必要安全措施，乙○○
    竟任意於仁愛醫院急診室入口處附近設有禁止臨時停車標線之處所臨時停車，且
    臨時停車起步後，亦未注意禮讓左側由劉文龍所騎乘行進中之重機車，致丙○○
    所駕駛前開聯結車子車右側車身與變換車道之劉文龍所騎乘前開重機車車身擦撞
    ，劉文龍因而人車倒地，並遭丙○○所駕駛前開聯結車拖行輾壓，受有胸腹部大
    面積擦挫傷併有多處肋骨骨折、骨盆腔車輛輾壓創併有骨盆腔骨折及變形、胸椎
    部、腰椎部挫傷、兩側腎部擦挫傷、脊椎骨骨折等傷害，當場因外傷性休克傷重
    不治死亡。車禍發生後經人報案，於台中縣警察局霧分局交通隊警員賴百封到
    場時，二人均陳述肇事經過而願接受裁判。
二、案經劉文龍之妻戊○○向台中縣警察局霧分局告訴及台灣台中地方法院檢察署
    檢察官相驗後自動檢舉偵查起訴。
    理    由
一、訊據被告丙○○對於右揭時地駕車與被害人劉文龍所騎乘重機車發生碰撞肇事，
    致被害人傷重不治死亡等事實，坦承不諱，惟被告丙○○、乙○○均矢口否認涉
    有何右揭業務過失致死犯行，被告丙○○具狀辯稱：「本件車禍之發生，應是劉
    文龍向左超越前方由乙○○駕駛之營大客車同時，因疏未注意左側有申請人駕駛
    之大貨車的子車併行，至越入第二車道向左碰撞被告之子車護欄肇事。」云云，
    被告乙○○辯稱：「我停在仁愛醫院公車站牌旁，讓乘客下車，我有依規定停車
    。」云云。然查右揭事實，業據告訴人戊○○指訴甚詳，並有道路交通事故現場
    圖、道路交通事故調查表（一）、（二）、員警職務報告各一紙、現場照片三十
    三張附卷可稽，另本件車禍被害人劉文龍因此受傷死亡，亦經檢察官督同檢驗員
    相驗屬實，制有相驗筆錄、相驗屍體證明書、驗斷書在卷可憑。按車輛行經人車
    擁擠處所，應減速慢行，作隨時停車之準備，又駕駛人應注意車前狀況，隨時採
    取必要安全措施，道路交通安全規則第九十三條第一項第三款及第九十四條第三
    項分別訂有明文，被告丙○○駕車自應注意上述道路交通安全規定；另按車輛起
    步前應顯示方向燈，注意前後左右有無障礙或車輛行人，並應讓行進中之車輛行
    人優先通行，又設有禁止臨時停車標線處所不得臨時停車，道路交通安全規則第
    八十九條第一項第六款、第一百十一條第一項第三款分別訂有明文，被告乙○○
    駕車自應注意上述道路交通安全規定，乃竟疏未注意，於違規臨時停車起步前，
    未讓行進中之被害人車輛優先通行，又依附卷之交通事故調查報告表所載，本件
    肇事時、地之天候、路況均良好，被告二人顯均無不能注意之情事，乃竟疏未注
    意及此，而各自貿然駕車前行致被告丙○○所駕駛車輛與被害人所騎乘重機車發
    生擦撞，可證被告二人之駕車失當行為，顯有過失；且本件經送台灣省台中縣區
    車輛行車事故鑑定委員會鑑定結果，亦同此認定，有台灣省台中縣區車輛行車事
    故鑑定委員會九十三年二月五日中縣鑑字第九二一一一五一號函附鑑定意見書在
    卷可稽。本件經送台灣省車輛行車事故覆議鑑定委員覆議結果，雖認「丙○○駕
    駛聯結車，行經人車擁擠之處所，未減速慢行且預見狀況未及早採取安全措施，
    又超越同方向前方機車時未保持安全間隔，為肇事原因，乙○○、劉文龍均無肇
    事因素」，有該會九十三年四月廿二日府覆議字第九三一０一九九號函可佐，惟
    經再送私立逢甲大學車輛行車事故鑑定研究中心鑑定結果，認「丙○○駕駛大貨
    曳引車行經人車眾多之處未注意車前狀況，未減速慢行，向內側車道閃避時，與
    同方向之機車未保持安全間隔，以致發生事故，為肇事主因。乙○○駕駛營大客
    車不按規定在仁愛醫院前畫紅線禁止停車處停車，路邊起步未讓行進中之劉文龍
    之重機車先行，造成重機車往外側車道閃避時與後方駛來之聯結車之子車發生碰
    撞，為肇事次因，劉文龍駕駛重機車，因乙○○駕駛之大客車於路邊起駛，向外
    側車道閃避時，未保持安全間隔，與丙○○駕駛之曳引車發生事故，為肇事次因
    ，有九十三年十月八日逢建字第０九三００五四五一四號函可佐。本院依肇事現
    場、撞擊點、肇事經過及雙方行駛路線等狀況綜合研究，應以逢甲大學之鑑定意
    見為可採。又再依檢察官相驗所見，被害人劉文龍確因本件車禍，造成胸腹部挫
    裂創併脊椎、骨盆腔骨折及內出血、外傷性休克致死。則被告二人過失駕車肇事
    行為，與被害人之死亡結果間，自具有相當因果關係。綜據上述，被告二人罪行
    行堪以認定。
二、核被告等所為，均係犯刑法第二百七十六條第二項之業務過失致死罪。被告二人
    於肇事後經人報案，於台中縣警察局霧分局交通隊警員賴百封到場時，均陳述
    肇事經過而願接受裁判，核與自首要件相符，均依刑法第六十二條前段減輕其刑
    。爰審酌被告二人之過失程度、被害人與有過失、本件車禍造成被害人死亡、家
    屬所受傷痛程度、且尚未達成和解及其犯後態度等一切情狀，分別量處如主文所
    示之刑，並就被告乙○○部分，諭知易科罰金之折算標準。
據上論斷，應依刑事訴訟法第二百九十九條第一項前段、刑法第二百七十六條第二項
、第六十二條前段、第四十一條第一項前段、罰金罰鍰提高標準條例第一條前段、第
二條，判決如主文。
本案經檢察官丁○○到庭執行職務。
中     華     民     國    九十三    年     十一     月      三十      日
                                  臺灣臺中地方法院交通法庭
                                    審判長法官  許  金  樹
                                          法官  張  清  洲
                                          法官  郭  德  進
右正本證明與原本無異。
如不服本判決，應於判決送達後十日內向本院提出上訴狀( 應附繕本 )，上訴於臺灣
高等法院臺中分院。
                                    書記官
中     華     民     國     九十三    年     十二     月       三       日
中華民國刑法第二百七十六條第二項：
(過失致死罪)
從事業務之人，因業務上之過失犯前項之罪者，處五年以下有期徒刑或拘役，得併科
三千元以下罰金。
                                                                        Ａ
